【裁判字號】    97,訴,1331
【裁判日期】    971230
【裁判案由】    毒品危害防制條例
【裁判全文】
臺灣基隆地方法院刑事判決              97年度訴字第1331號
公  訴  人  臺灣基隆地方法院檢察署檢察官
被      告  乙○○
上列被告因違反毒品危害防制條例案件，經檢察官提起公訴（97
年度毒偵字第1918號），被告就被訴事實為有罪之陳述，本院合
議庭裁定由受命法官獨任進行審判，經改依簡式審判程序審理後
判決如下：
    主  文
乙○○施用第一級毒品，累犯，處有期徒刑柒月。
    事  實
一、乙○○前因施用毒品案件，先後2 次經本院裁定送觀察、勒
    戒後，均認無繼續施用毒品之傾向，分別於民國87年8 月25
    日、89年1 月27日釋放出所，並由本院以87年度易字第356
    號判決免刑及由臺灣基隆地方法院檢察署檢察官以89年度毒
    偵字第117 號為不起訴處分確定。復於觀察勒戒執行完畢釋
    放後之5 年內，因施用第一、二級毒品案件，經本院裁定送
    強制戒治（91年6 月20日執行期滿），並經臺灣高等法院以
    90年度上訴字第3366號各判處有期徒刑10月、7月，應執行
    有期徒刑1年3月確定。又因贓物案件，經法院判處有期徒刑
    6月確定。其入監接續執行前開案件所處之有期徒刑，於92
    年4月3日假釋出監，付保護管束，同年7月14日保護管束期
    滿，其所受假釋之宣告未經撤銷，未執行之刑以已執行論，
    而視為執行完畢（構成累犯）。再於強制戒治執行期滿後之
    5年內，因施用第一、二級毒品案件，經臺灣高等法院以93
    年度上訴字第2841號各判處有期徒刑1年4月、10月，應執行
    有期徒刑2年確定（下稱甲案）。又因詐欺案件，經本院以9
    4年度基簡字第83 9號判處有期徒刑3月確定（下稱乙案）。
    復因施用第一級毒品案件，經臺灣高等法院以94年度上訴字
    第3672號判處有期徒刑2年2月確定（下稱丙案）。另因偽證
    案件，經本院以95年度訴字第915號判處有期徒刑6月確定（
    下稱丁案）。其因乙、丙、丁案所處之刑，嗣經減刑並定應
    執行有期徒刑1年4月又15日，其入監接續執行上開因甲案所
    處之有期徒刑2年及1年4月又15日後，甫於96年11月20日假
    釋出監，付保護管束。
二、詎乙○○猶未戒斷毒癮，復基於施用第一級毒品海洛因之犯
    意，於97年6 月26日晚間10時許，在基隆市○○區○○街12
    4 號502 室住處，以將第一級毒品海洛因摻水注入注射針筒
    ，再施打入身體之方式，施用第一級毒品海洛因1 次。嗣於
    97年6 月27日上午11時許，為警在基隆市○○區○○街124
    號502 室居所查獲，且經徵得其同意採尿送驗，結果呈嗎啡
    及可待因之陽性反應，始查悉上情。
三、案經基隆市警察局第二分局報告臺灣基隆地方法院檢察署檢
    察官偵查後起訴。
    理  由
壹、程序事項：
    本件被告乙○○所犯者非為死刑、無期徒刑、最輕本刑為3
    年以上有期徒刑之罪或高等法院管轄第一審案件，其於準備
    程序進行中，先就被訴事實為有罪之陳述，經告知其簡式審
    判程序之旨，並聽取公訴人、被告之意見後，本院業已依刑
    事訴訟法第273 條之1 第1 項之規定，裁定由受命法官獨任
    以簡式審判程序進行本案之審理。
貳、實體事項：
一、上開事實，業據被告於本院審理時坦承在卷，且其為警查獲
    時所採集之尿液送驗後，結果呈嗎啡及可待因之陽性反應，
    有台灣尖端先進生技醫藥股份有限公司濫用藥物檢驗報告1
    紙附卷可佐，足徵被告之自白與事實相符，可以採信。綜上
    ，本案事證明確，被告施用第一級毒品之犯行洵堪認定，應
    依法論科。
二、論罪科刑：
  (一)按毒品危害防制條例係於92年7 月9 日修正公布，自93年1
    月9 日起施行，其中第20條、第23條將施用毒品之刑事處遇
    程序，區分為「初犯」、「五年內再犯」、「五年後再犯」
    。依其立法理由之說明：「初犯」，經觀察、勒戒或強制戒
    治後，應為不起訴處分或不付審理之裁定；經觀察、勒戒或
    強制戒治執行完畢釋放後，「五年內再犯者」，因其再犯率
    甚高，原實施之觀察、勒戒及強制戒治既已無法收其實效，
    爰依法追訴或裁定交付審理。至於經觀察、勒戒或強制戒治
    執行完畢釋放後，「五年後再犯者」，前所實施之觀察、勒
    戒或強制戒治已足以遮斷其施用毒品之毒癮，為其自新及協
    助其斷除毒癮，仍適用「初犯」規定，先經觀察、勒戒或強
    制戒治之程序。從而依修正後之規定，僅限於「初犯」及「
    五年後再犯」二種情形，始應先經觀察、勒戒或強制戒治程
    序。倘被告於5 年內已再犯，經依法追訴處罰，縱其第三次
    （或第三次以上）再度施用毒品之時間，在初犯經觀察、勒
    戒或強制戒治執行完畢釋放五年以後，已不合於「五年後再
    犯」之規定，且因已於「五年內再犯」，顯見其再犯率甚高
    ，原實施觀察、勒戒或強制戒治，已無法收其實效，即應依
    該條例第10條處罰（最高法院95年度台非字第59號、第65號
    判決意旨及最高法院95年第7 次刑事庭會議決議意旨參照）
    。被告有如事實欄所載，最近一次於91年6 月20日強制戒治
    執行期滿後，又因施用毒品案件，經法院判決徒刑確定等情
    ，有上開判決書影本及臺灣高等法院被告前案紀錄表各1 份
    在卷可稽。被告曾「五年內再犯」，且經法院判處罪刑確定
    ，竟又於事實欄所示時間，再次施用第一級毒品海洛因，揆
    諸前揭說明，即非屬毒品危害防制條例第20條第3 項所定「
    五年後再犯」之情形，故檢察官依法逕行起訴本案，於法要
    無不合，合先敘明。
  (二)查海洛因係毒品危害防制條例第2 條第2 項第1 款所定之第
    一級毒品，被告非法施用第一級毒品海洛因之行為，係犯毒
    品危害防制條例第10條第1 項之施用第一級毒品罪。被告因
    施用而持有第一級毒品海洛因之低度行為，應為施用第一級
    毒品之高度行為所吸收，不另論罪。又被告前曾受如事實欄
    所示之有期徒刑執行完畢，有臺灣高等法院被告前案紀錄表
    在卷可按，其於有期徒刑執行完畢後，5 年以內故意再犯本
    件有期徒刑以上之罪，為累犯，應依法加重其刑。爰審酌被
    告犯罪之動機、曾有施用毒品之前科仍不知戒除，惟犯罪後
    坦承犯行，且所犯施用毒品犯行乃戕害自己身心健康，並未
    危及他人等一切情狀，量處如主文所示之刑。
據上論斷，應依刑事訴訟法第273條之1第1項、第299條第1 項前
段，毒品危害防制條例第10條第1 項、第23條第2 項，刑法第11
條前段、第47條第1 項，判決如主文。
本案經檢察官甲○○到庭執行職務。
中    華    民    國    97    年    12    月    30    日
                  刑事第一庭法  官  劉桂金
以上正本證明與原本無異。
如不服本判決應於收受送達後10日內向本院提出上訴書狀，並應
敘述具體理由；其未敘述上訴理由者，應於上訴期間屆滿後20日
內向本院補提理由書 (均須按他造當事人之人數附繕本)「切勿
逕送上級法院」。
中    華    民    國    97    年    12    月    30    日
                            書記官  鄧順生
附錄論罪法條：
毒品危害防制條例第10條第1項
施用第一級毒品者，處 6 月以上 5 年以下有期徒刑。


司法院資訊處製作；財團法人民間司法改革基金會備份。
